臺灣高等法院刑事判決　　　　　　　100年度交上易字第200號
上　訴　人　臺灣板橋地方法院檢察署檢察官
上　訴　人
即　被　告　黃柏竣
上列上訴人因被告過失傷害案件，不服臺灣板橋地方法院100 年
度交易字第61號，中華民國100 年5 月10日第一審判決（起訴案
號：臺灣板橋地方法院檢察署99年度調偵字第2597號），提起上
訴，本院判決如下：
    主  文
上訴駁回。
    事  實
一、黃柏竣於民國99年9 月7 日上午7 時25分許（起訴書誤載為
    「20時許」），騎乘車號NW8-039 號重型機車，沿臺北縣板
    橋市（現改制為「新北市板橋區」）與樹林市（現改制為「
    樹林區」）間之浮洲橋機車道，由樹林往板橋方向行駛時，
    因車流擁擠，疏未注意閃煞不及，追撞及同向前方由張仲景
    騎乘之車號CXE-066 號重型機車後方（未致人受傷），經其
    查看後自認二車撞擊情節輕微，即自行續向前行駛，惟張仲
    景不滿其未道歉即自行駛離，遂騎車自後追上，未保持行車
    安全間隔在其左側與其併行，並於行駛中對其質問，詎其於
    此際張仲景騎車與其併行理論時，本亦應注意兩車行車狀況
    ，並保持行車安全間隔，隨時採取必要之減速、靠邊停車等
    安全措施，而依當時之情況，並無不能注意之情事，竟仍置
    之不理，逕行繼續向前行駛，因而疏未注意，向左偏行，致
    其車頭擦撞張仲景機車右腳踏板及右側車頭，造成張仲景人
    車倒地，因此受有右脛骨、右鎖骨等閉鎖性骨折、右胸挫傷
    併第2 、3 肋骨骨折、右膝擦傷等傷害。黃柏竣肇事後於犯
    罪未被有偵查權之機關或公務員發覺前，於警據報前往現場
    處理時，在場並當場承認為肇事人而自首。
二、案經黃柏竣自首、張仲景訴由臺北縣政府警察局（現改制為
    「新北市政府警察局」）板橋分局移送臺灣板橋地方法院檢
    察署檢察官偵查起訴。
    理  由
壹、程序部分：
    按被告以外之人於審判外之陳述，雖不符刑事訴訟法第159
    條之1至第159條之4之規定，而經當事人於審判程序同意作
    為證據，法院審酌該言詞陳述或書面陳述作成時之情況，認
    為適當者，亦得為證據；當事人、代理人或辯護人於法院調
    查證據時，知有刑事訴訟法第159條第1項不得為證據之情形
    ，而未於言詞辯論終結前聲明異議者，視為有前項之同意，
    刑事訴訟法第159條之5第1項、第2項分有明文。本判決下列
    認定事實所引用之卷證所有證據（供述、文書及物證等），
    均經依法踐行調查證據程序，檢察官、被告及辯護人均未主
    張排除前開證據能力，且迄於本院言詞辯論終結前均未表示
    異議，本院審酌前開證據資料製作時之情況，尚無違法不當
    及證明力明顯過低之瑕疵，其書證部分亦無刑事訴訟法第15
    9條之4之顯有不可信之情況與不得作為證據之情形，且均與
    本案具關連性，認以之作為證據應屬適當，故揆諸上開規定
    ，認上揭證據資料均有證據能力。
貳、實體部分：
一、訊據被告黃柏竣固不否認有於上揭時地騎乘機車與告訴人張
    仲景騎乘之機車發生擦撞之事實，惟矢口否認有過失傷害之
    犯行，辯稱：當時係因告訴人先騎車與伊機車併行，質問伊
    之前碰撞告訴人機車未道歉即先行離開，然後突然騎車切到
    伊前方，以致伊煞車閃避不及撞到告訴人機車，伊並無違規
    肇事云云。惟查：上揭事實，業據證人即告訴人張仲景於偵
    查及原審審理時指訴綦詳，核與警方肇事後至現場處理製作
    之道路交通事故現場草圖、現場及肇事車輛車損痕跡照片所
    示相符，其第一次與告訴人發生擦撞肇事部分，係因其未與
    前車保持安全距離，追撞前車，為肇事原因，亦有新北市政
    府車輛行車事故鑑定委員會100年9月30日新北車鑑字第1000
    004702號函所附鑑定意見書在卷可參（見本院卷第41頁）。
    被告雖辯稱係告訴人機車切到伊前方，致伊閃煞不及而肇事
    云云，惟告訴人於偵查、原審審理時均證述係被告機車向左
    偏行擦撞其機車以致肇事，核諸被告上開所辯情節與告訴人
    之證述不同。次按汽車行駛時，駕駛人應注意車前狀況及兩
    車併行之間隔，並隨時採取必要之安全措施，道路交通安全
    規則第94條第3項定有明文，被告既考領有駕駛執照，當熟
    知上開規定，被告於告訴人騎乘機車與其併行理論時，應即
    時注意二車間隔安全距離，隨時準備採取減速、靠邊停車等
    安全措施，以免二車發生碰撞肇事，依行車應保持之注意及
    行車速度，縱如被告所辯本件係告訴人有意騎車切到其前方
    阻攔，其基於行車之注意應得即時停煞以避免二車發生擦撞
    ，惟其仍不注意以致與告訴人機車發生擦撞，致使告訴人機
    車右前車頭破裂及右脛骨骨折，足見二車撞擊力道非小，被
    告於告訴人騎乘機車與之併行時，未注意保持二車間隔距離
    ，採取必要之安全措施，始造成二車擦撞肇事以致告訴人受
    傷之結果，其於上揭時地駕駛車輛，應注意能注意而不注意
    上開規定，以致肇事，其過失應可認定。被告上開所辯，應
    係事後卸責之詞，自不足採。縱告訴人與有過失，但既由於
    被告之過失併合而為本件肇事危害發生之原因，被告之刑責
    ，亦不能因此相抵而解免，僅可供量刑之斟酌而已。此外，
    告訴人因被告過失肇事致受有上揭傷害，亦有亞東紀念醫院
    出具之診斷證明書1紙附卷可稽，被告過失行為與告訴人之
    傷害間復具有相當因果關係。本件事證已臻明確，被告犯行
    堪以認定，應予依法論科。
二、核被告黃柏竣所為係犯刑法第284條第1項前段之過失傷害罪
    。又被告肇事後於犯罪未被有偵查權之機關或公務員發覺前
    ，於警據報前往現場處理時，在場並當場承認為肇事人而自
    首，此業據被告、告訴人陳明在卷，雖被告否認對本件車禍
    事故發生有過失，惟其本件行為是否構成犯罪，尚須由法院
    審究認定，非僅憑其承認與否而予確定，其既已向警察機關
    報告車禍之事實，即顯有願接受裁判之意，仍應認其對本件
    犯罪已有自首（本院71年1月1日法律座談會研討意見參照）
    ，應依自首之規定減輕其刑。
三、原審審理結果，認被告罪證明確而適用刑法第284條第1項前
    段、第62條前段、第41條第1項前段，刑法施行法第1條第1
    項、第2項前段之規定，並審酌被告本件過失之程度、告訴
    人之與有過失、對告訴人所生之危害、犯罪後之態度及尚未
    與告訴人達成民事賠償和解等一切情狀，認被告過失傷害罪
    ，量處拘役50日，併諭知如易科罰金之折算標準，核無認定
    事實錯誤、量刑瑕疵或違背法令之情形，其結論尚無不合。
    又按量刑係法院就繫屬個案犯罪之整體評價，為事實審法院
    得依職權自由裁量之事項，量刑判斷當否之準據，應就判決
    之整體觀察為綜合考量，苟已斟酌刑法第57條各款所列情狀
    ，而未逾越法定刑度，如無偏執一端，致明顯失出失入情形
    ，上級審法院即不得單就量刑部分遽指為不當或違法。原判
    決已詳予審酌刑法第57條各款及前開所列情狀，予以綜合考
    量，在法定刑度範圍內，詳予審酌科刑，核其認事用法尚無
    違誤，量刑亦屬妥當。檢察官上訴意旨略稱被告所為與自首
    要件不符，被告迄今未與告訴人達成和解，原審量刑顯然過
    輕等語，及被告猶執陳詞否認過失犯行，指摘原判決不當，
    均為無理由，應予駁回。
據上論斷，應依刑事訴訟法第368條，判決如主文。
本案經檢察官張秋雲到庭執行職務。
中    華    民    國   100    年    11    月    10    日
                  刑事第十一庭      審判長法  官  許宗和
                                          法  官  潘進柳
                                          法  官  沈君玲
以上正本證明與原本無異。
不得上訴。
                                          書記官  彭于瑛
中    華    民    國   100    年    11    月    11    日